【裁判字號】    92,易,177
【裁判日期】    920409
【裁判案由】    詐欺
【裁判全文】
臺灣桃園地方法院刑事判決                          九十二年度易字第一七七號
    公  訴  人  臺灣桃園地方法院檢察署檢察官
    被      告  甲○○
右列被告因詐欺案件，經檢察官提起公訴（九十一年度偵字第一０五０號），本院判
決如左：
        主  文
甲○○無罪。
        理  由
一、公訴意旨略以：被告甲○○為幫助綽號「阿祥」之成年男子實行犯罪，竟於民國
    九十一年五月二十八日，至桃園縣龍潭鄉三林郵局，申請辦理000000-0帳號之存
    摺及提款卡後，即在該郵局附近交予「阿祥」使用，並收取新臺幣（下同）一千
    五百元之代價，「阿祥」得手後乃於同年六月十九日，在中國時報第五十五版刊
    登「女學生兼職0000000000」廣告，俟乙○○見報便於當日撥打上開電話與「阿
    祥」聯絡，「阿祥」遂向乙○○詐稱須先將消費金額匯入上開帳戶，使乙○○陷
    於錯誤，於聽從「阿祥」指示在不諳提款機操作流程之情形下，自桃園縣八德市
    ○○路○段一０三０號更寮腳郵局提款機，陸續匯入十八萬六千九百九十九元，
    嗣因乙○○無法聯絡「阿祥」而察覺有異，始知受騙，因認被告涉犯刑法第三十
    條第一項前段、第三百三十九條第一項之幫助詐欺罪等語。
二、按犯罪事實，應依證據認定之，無證據不得推定其犯罪事實；不能證明被告犯罪
    者，應諭知無罪之判決，刑事訴訟法第一百五十四條、第三百零一條第一項分別
    定有明文；而事實之認定，應憑證據，如未能發現相當證據，或證據不足以證明
    ，自不能以推測或擬制之方法，為裁判基礎；倘積極證據不足為不利於被告事實
    之認定，即應為有利於被告之認定，更不必有何有利之證據（最高法院四十年臺
    上字第八六號、三十年上字第八一六號判例意旨參照）。又「刑法上之幫助犯，
    乃共犯之一種，對於犯罪必與正犯有共同之認識，而加以助力，始克完成。」、
    「刑法上之幫助犯，以對正犯罪具有認識，而予以助力，方能構成。」、「刑法
    上之幫助犯，係對於犯罪與正犯有共同之認識，而以幫助之意思，對於正犯資以
    助力，而未參與實施犯罪之行為者而言，若於正犯之犯罪無共同之認識，或就構
    成犯罪事實之一部，已參與實施，即均非幫助犯。」、「共同正犯，須二人以上
    ，對於犯罪，有意思聯絡及行為分擔，亦即其主觀上有為達特定犯罪之目的，相
    互間利用他方之行為遂行之意思，客觀上有分擔犯罪構成要件之行為，始足當之
    ，而幫助犯，則係指對於正犯與以精神或物質上之助力，便於其犯罪之實行者而
    言，故必須認識正犯所犯之罪，始有幫助可言，如無此認識或其所認識，與正犯
    實施之犯罪有齟齬，則欠缺幫助犯意，無從成立該罪之幫助犯。」、「按刑法第
    三十條之幫助犯，係以與正犯有共同之認識而幫助實施為要件，若於正犯之犯罪
    無共同之認識，亦即無幫助他人犯罪之意思，則難認成立幫助犯。」、「幫助犯
    係從屬於正犯而成立，並無獨立性，故幫助犯須對正犯之犯罪事實，具有共同認
    識而加以助力，始能成立，其所應負責任，亦以與正犯有同一認識之事實為限。
    」，最高法院五十一年度台上字第一０六九號、五十九年度台上字第卅六號、七
    十三年度台上字第二八九八號、七十六年度台上字第七六九五號、八十一年度台
    上字第五三五六號、八十四年度台上字第五九九八號判決亦均闡述甚明。
三、公訴意旨認被告涉有右揭罪嫌，無非係以右揭「阿祥」詐騙之犯罪事實，業據被
    害人乙○○到庭指述綦詳，且有報載廣告、匯款明細、被告開戶基本資料在卷可
    稽。參以，被告係一已成年人，非毫無智識經驗，應知郵局金融帳戶攸關個人信
    用權益，一般人均有妥適保管防阻他人任意使用之認識，縱遇特殊情況而有交付
    他人使用之需，亦必謹慎深入瞭解用途後方會提供，否則該等專有物品一旦落入
    不明人士手中，極易被利用為與財產有關之犯罪工具，此乃吾人一般生活認知極
    易體察之常識，是本件被告所為難認無幫助「阿祥」犯罪之意，為其主要論據。
    訊據被告甲○○則堅決否認右開事實，辯稱：伊僅將開立之帳戶借給「阿祥」使
    用，「阿祥」亦確有給伊一千五百元之酬勞，然伊不知道「阿祥」要借該帳戶來
    詐騙他人等語。經查：不用自己之帳戶而花錢尋找人頭帳戶之目的可有萬端，其
    中可能涉及節稅（甚至逃漏稅），可能係為洗錢，亦有可能用來詐騙他人（如本
    案），其中有者未涉刑事違法，有者則涉刑事責任，然此一借用人頭帳戶之目的
    ，並非均明示予該人頭知曉，若該人頭並不知向其借用人頭之人之目的，僅為圖
    不勞而獲之酬勞，則向其借用人頭之人即使將其帳戶用供刑事不法用途，該人頭
    即便可有道德非價，然因欠缺向其借用人頭之人所實施之犯罪之認識，其仍屬無
    從以幫助犯罪之意思進而幫助犯罪，前開最高法院各判決已闡釋明確。衡諸本案
    並無任何證據可資顯示被告確實得知「阿祥」欲借用其之人頭帳戶做何事，則即
    使「阿祥」用之詐騙欲尋花問柳之被害人乙○○，被告仍無幫助詐欺之可言。另
    查，本院鑑諸被告在偵查時曾供稱「阿祥」之住處係在龍潭鄉三林郵局附近，乃
    於九十二年二月十日庭訊完畢，在未拘束其自由之狀態下，請其偕同承辦本案之
    任啟棟偵查員至前開地點找尋其所謂之「阿祥」，經查證，被告所指「阿祥」之
    住處地址為桃園縣龍潭鄉○○路○○段二六六巷十號，該處僅有曾添丁設籍，然
    該處已久無人住，狀似荒蕪，此有桃園縣警察局平鎮分局九十二年二月十日平警
    分刑字第０九一０００二０七五號函附卷可稽，本院根據此項查證結果，亦合理
    懷疑被告前開所稱之「阿祥」其人之真實性，然既無任何證據得以證明被告確實
    知道其出借人頭帳戶之目的或被告即係詐騙被害人乙○○之人，仍無從加以入罪
    ，此乃法治國家之法院所應然。又查，本院函詢中國時報社以明「女學生兼職0
    000000000」之分類廣告係何人刊登，然中國時報文化事業股份有限公
    司以九十二年二月十九日中公法字第九二０三四號函覆分類廣告相關資料僅保存
    四十五天，前開廣告之相關資料業經銷燬在案，因是，該部分之線索亦無從加以
    追躡。此外，復查無其他積極證據，足以證明被告有何幫助詐欺之犯行，衡諸首
    開法條及判例要旨，自應依法諭知被告無罪之判決。
據上論斷，應依刑事訴訟法第三百零一條第一項，判決如主文。
本案經檢察官江苑臻到庭執行職務
中      華      民      國      九十二    年    四      月      九      日
                                臺灣桃園地方法院刑事第一庭
                                      法  官    曾  雨  明
右正本證明與原本無異。
如不服本判決，應於判決送達後十日內向本院提出上訴狀( 應附繕本 )，上訴於
臺灣高等法院。
                                      書記官    戴  育  萍
中        華        民        國    九十二    年    四    月     十     日


司法院資訊處製作；財團法人民間司法改革基金會備份。
